臺灣高等法院臺中分院刑事判決　　　100年度侵上訴字第620號
上　訴　人
即　被　告　葉文儀
選任辯護人　張益隆律師
上列上訴人因妨害性自主案件，不服臺灣台中地方法院99年度訴
字第1222號中華民國100年2月11日第一審判決（起訴案號：臺灣
彰化地方法院檢察署99年度偵字第1417號），提起上訴，本院判
決如下：
    主    文
原判決撤銷。
葉文儀犯乘機性交罪，處有期徒刑參年拾月。
    事    實
一、葉文儀向他人租用魚池養蜆販賣，有時會開放魚池給附近鄰
    居撿拾魚池內所剩之蜆，Ａ女（卷內代號：00000000，真實
    姓名年籍詳卷，以下簡稱Ａ女）也會前往撿硯，兩人因此認
    識。葉文儀於民國98年6月13日下午假藉欲向Ａ女承租魚池
    養蜆，邀約Ａ女前往其魚池旁之工寮飲酒商談，復於同日傍
    晚7時許，再邀約Ａ女一同前往郭金箱所經營位在彰化縣二
    林鎮○○路514號之「美美卡拉OK」店（現已歇業），並繼
    續飲酒、唱歌，嗣見Ａ女因受酒精影響，而陷於意識不清且
    無抗拒能力之狀態，竟基於乘機性交之犯意，在不知情之卡
    拉OK店老闆娘郭金箱協助下，攙扶Ａ女上車，並於同日晚間
    10時35分許，駕駛車牌號碼GK-6978號自小客車，將不省人
    事之Ａ女載往位在彰化縣二林鎮○○里○○路171號之「春
    城四季汽車旅館」，繼而在該汽車旅館第101號房間內，拉
    下Ａ女之內褲及外褲褲管，而以陰莖插入Ａ女陰道之方式，
    對Ａ女乘機性交1次得逞。嗣經Ａ女報警處理，始查悉上情
    。
二、案經彰化縣警察局芳苑分局報請臺灣彰化地方法院檢察署檢
    察官偵查起訴。
    理  由
一、關於證據能力之說明：
(一)、按被告以外之人於審判外之陳述，如無法定例外得為證據之
    情形，原則上均無證據能力，辯護人於本院準備程序中爭執
    被告以外之人於警詢中之陳述，並無證據能力，故證人郭金
    箱（即美美卡啦OK店老闆娘）於警詢時之證述及被害人Ａ女
    於警詢時之證述自無證據能力。
(二)、證人郭金箱（即美美卡啦OK店老闆娘)、被害人A女分別於偵
    查中向檢察官所為證述，雖係被告以外之人於審判外之言詞
    陳述，為傳聞證據，然其等於偵查中向檢察官所為證述，既
    經具結，且本院審酌該等言詞陳述係由證人出於自由意思而
    陳述，又無其他證據足認該等陳述有何顯不可信之情事等一
    切情況，再者就被害人A女之供述部分，業經於原審行交互
    詰問，給予被告對質詰問之機會，證人郭金箱偵查中所為之
    陳述，被告亦未爭執其內容之真實亦未聲請就郭金箱部分行
    交互詰問，本案調查證據業已完足，依刑事訴訟法第159條
    之1第2項規定，認上開證人於偵訊中之證述，自得採為認定
    本件犯罪事實所憑之證據。
(三)、關於被告測謊鑑定報告之證據能力：
  按「鑑定人由審判長、受命法官或檢察官就下列之人選任一
    人或數人充任之：一、就鑑定事項有特別知識經驗者。二、
    經政府機關委任有鑑定職務者。」刑事訴訟法第198條定有
    明文。再按測謊鑑定係依一般人若下意識刻意隱瞞事實真相
    時，會產生微妙之心理變化，例如：憂慮、緊張、恐懼、不
    安等現象，而因身體內部之心理變化，身體外部之生理狀況
    亦隨之變化，例如：呼吸急促、血液循環加速、心跳加快、
    聲音降低、大量流汗等異常現象，惟表現在外之生理變化，
    往往不易由肉眼觀察，乃由測謊員對受測者提問與待證事實
    相關之問題，藉由科學儀器（測謊機）紀錄受測者對各個質
    問所產生細微之生理變化，加以分析受測者是否下意識刻意
    隱瞞事實真相，並判定其供述是否真實；測謊機本身並不能
    直接對受測者之供述產生正確與否之訊號，而係測謊員依其
    專業之學識及經驗，就測謊紀錄，予以客觀之分析解讀，至
    於測謊鑑定究竟有無證據能力，刑事訴訟法並無明文規定，
    惟實務上，送鑑單位依刑事訴訟法第208條第1項規定，囑託
    法務部調查局或內政部警政署刑事警察局為測謊檢查，受囑
    託機關就檢查結果，以該機關名義函覆原囑託之送鑑單位，
    該測謊檢查結果之書面報告，即係受囑託機關之鑑定報告，
    該機關之鑑定報告，形式上若符合測謊基本程式要件，包括
    ：(一)、經受測人同意配合，並已告知得拒絕受測，以減輕受
    測者不必要之壓力。(二)、測謊員須經良好之專業訓練與相當
    之經驗。(三)、測謊儀器品質良好且運作正常。(四)、受測人身
    心及意識狀態正常。(五)、測謊環境良好，無不當之外力干擾
    等要件，即有證據能力（最高法院92年度台上字第2282號判
    決參照）。
  查本件測謊報告係檢察官囑託內政部警政署刑事警察局進行
    專業測謊鑑定，專業性無庸置疑，且上訴人受測時意識清楚
    ，並於測前自承當時之身體狀況「正常」，施測人 員徐國
    超具備美國喬治亞特蘭大國際測謊機構訓練合格之人員，本
    案測謊鑑驗所運用之測謊技術為美國測謊學校所教授之區域
    比對法及熟悉測試法，並以量化技術分析研判之結果，採電
    腦化測謊儀測試，儀器測試時間達33分，經檢視所得圖譜各
    項數據，儀器運作正常，測試地點在該局鑑識科測謊組室內
    ，測試環境良好而無不當外力干擾，有內政部警政署刑事警
    察局99年6月2日刑鑑字第0990075233號鑑定書及所附上訴人
    具結書、施測者個人資料簡歷表、測謊圖譜分析量化表在卷
    可憑（見偵查卷第33至62頁），且施測人員於原審到庭亦結
    證稱被告受測時之身心狀況正常，但就本案依該測謊圖譜所
    呈現被告生理反應曲線圖之狀況依前開儀器顯現之曲線變化
    ，依其專業評分之結果，顯示被告對於未性侵害A女乙節呈
    不實之反應，且另經由一名完全沒有跟受測人接觸過的專業
    測謊人員，進行圖譜複核，亦同此認定，始出具正式的報告
    書，該測謊鑑定報告自有證據能力（最高法院100年度台上
    字第4196號、100年度台上字第4182號判決參照）。
(四)、再按傳聞法則乃對於被告以外之人於審判外之言詞或書面陳
    述而為之規範，本案卷附之照片，乃以科學、機械之方式，
    對於當時狀況所為忠實且正確之記錄，性質上並非供述證據
    ，無刑事訴訟法第159條第1項規定傳聞法則之適用，且以上
    證物與本案具有關聯性，與本案待證事實具有自然之關聯性
    ，且無證據證明係公務員違法取得之物，依法自得作為證據
    。
(五)、刑事訴訟法第159條之4第2款所稱從事業務之人於業務上或
    通常業務過程所須製作之紀錄文書、證明文書，因係於通常
    業務過程不間斷、有規律而準確之記載，且大部分紀錄係完
    成於業務終了前後，無預見日後可能會被提供作為證據之偽
    造動機，其虛偽之可能性小，除非該等紀錄文書或證明文書
    有顯然不可信之情況，否則有承認其為證據之必要。本案卷
    附之旅客資料卡、住房旅客表係旅店於管理旅客進出時登入
    電腦內之資料經以機械列印之書面資料，其紀錄完成於旅客
    登記入住之時，自屬基於其業務上登載之文書，且本案公訴
    人、被告及辯護人對於上開書證亦表示沒有意見，依法為傳
    聞證據之例外，應有證據能力。
二、認定犯罪事實所憑證據及理由：
    訊據上訴人即被告（以下均稱被告）固坦承於前述時、地與
    被害人Ａ女先後在工寮及美美卡拉OK店內飲酒，嗣見被害人
    Ａ女因酒後不省人事，而將被害人Ａ女攙扶上車，並共赴「
    春城四季汽車旅館」內休息等情，惟矢口否認有對被害人Ａ
    女實施性交行為，辯稱：伊見被害人Ａ女酒後嘔吐，身上污
    穢待清，且知道被害人Ａ女是一個人居住，擔心她回家發生
    意外，又考量伊自己也有喝酒，怕遇到警察臨檢，就先駕車
    載被害人Ａ女到汽車旅館休息，並以毛巾幫被害人Ａ女擦拭
    身上穢物，等到4、5點天將亮時，就開車把被害人Ａ女載回
    去了云云。惟查：被害人Ａ女於前述時、地飲酒後不省人事
    ，由被告開車載至汽車旅館，在被告對其實施性交過程中醒
    來而目睹被告行為等情，業據被害人Ａ女於警詢、偵訊時證
    述在卷（筆錄內容及卷證出處參見附表編號1至5所示），核
    與被害人Ａ女於原審審理時證述之內容相互符合，其中就辯
    護人詰問關於被告實施性交之姿勢、過程，被害人Ａ女於原
    審審理時均有詳細證述（原審99年12月23日審理筆錄參照）
    ，至於辯護人質疑被害人Ａ女事發後反應及為何沒有求救動
    作，被害人Ａ女證稱：「我當時只有瞪被告，我那時人很虛
    弱、沒有打人、也沒有罵他，因我當時身體很無力，被告是
    否有下藥，這個我就不知道了。我醒來後，我只是在思考，
    不知我是否可以活著回去。因我跟被告之前就有一起喝過三
    次的酒，被告也知道只有我一個人住，我醒來時發現他對我
    作這種事，我心裡只想著是否能活著回去。（辯護人問：你
    醒來後，有無再睡覺？）答：沒有再睡，只是躺在那裡而已
    ，因我那時還沒有能力站起來，我大約躺了半小時，我最後
    離開汽車旅館的時候，我的腳還發抖、無力」、「（辯護人
    問：你就這麼生氣了，你為何會讓被告在你右邊身旁躺半小
    時？）答：我當時人全身無力，我又能怎麼樣，萬一被告對
    我再怎麼樣，我能怎麼辦」、「（辯護人問：你剛剛所述，
    你在當時有想到是否能活著回去，為何你那時看到服務生，
    沒有向服務生求救？）答：出口處也沒有柵欄，被告到那邊
    停一下交還鑰匙就走了。我當時不敢向服務生喊救命，因只
    有我一個人在被告車上，如果我在車上喊，如果我喊了，我
    怕服務生追不到車子，那我一個人在車上會有危險」等語（
    原審99年12月23日審理筆錄參照），是被害人Ａ女對於案發
    時在汽車旅館及離開時之主、客觀狀況已詳細證述，至於本
    院上訴審之辯護人雖為被告辯稱：Ａ女於原審證稱：「我醒
    來時，我發現我的褲子有被脫下一腳，他把我右腳褲子脫下
    來，褲子在我的左腳上」「我腳當時是平放在床上，被告人
    壓在我身上」「我腳開的，是被告把我腳扒開，被告當時是
    站在床尾，被告腳站在地板上，手放在床上，我人在床上靠
    近床尾」等語，與被告係右撇子，不可能脫下被害人左腳褲
    子，且案發地點之床高度有50公分，被告腿長75公分，顯然
    被告站立時之生殖器無法與被害人生殖器接觸，又卡拉ＯＫ
    店離汽車旅館僅0.9公里，且被告與被害人住處以卡拉ＯＫ
    店為中心點，分住於東、北方，亦即倘被告載被害人回家後
    ，再自行回家，共須20多公里路程，足見被告所言因擔心回
    程遇到酒測又擔心被害人一人居住危險，乃就近載往汽車旅
    館等語可採，惟查Ａ女於98年6月13日晚上在美美卡拉ＯＫ
    店內飲酒至酒醉遭被告帶走，業經證人郭金箱於偵查中結證
    稱：當天二位抵達時已經有醉態了，但是Ａ女看來比較醉，
    Ａ女在店內喝酒後就倒在地上，醉到椅子都坐不住，溜下來
    坐在地上，離開時Ａ女無法自行走路，是伊與被告共同扶Ａ
    女走出門口等語（見偵查卷第23、24頁），核與被告自承Ａ
    女酒醉由伊帶走之情節相符，而被告隨即將Ａ女帶往距離美
    美卡拉ＯＫ店0.9公里處之春城四季汽車旅館，約需時3-4分
    鐘，上開卡拉ＯＫ店距離被害人住處11.6公里，距離被告住
    處11.2公里，車程約需時17、15分鐘（以上時間係以50至60
    公里之車速為準），開往方向與Ａ女住處相反，與被告住處
    同向，業經本院命彰化縣警察局芳苑分局實施測量，經該局
    以100年6月21日芳警分偵字第1000011315號函覆本院，並檢
    附有現場位置圖1份、照片4幀在卷可憑，被告離開卡拉ＯＫ
    店之時間約晚上9時，直至隔日早上5時多始離開，業據被告
    自承在卷（見本院卷第77頁），其入住時並未登記姓名（當
    日之888、666、223、221、220、218、217、216、215、213
    、211、210、209、208房客有登記姓名），有旅客資料卡及
    住房旅客表各1紙在卷可憑（見芳警分偵0000000000號卷第
    18、19頁），而Ａ女係有夫之婦，被告將酒醉之已婚之Ａ女
    帶往汽車旅館過夜，實非人情之常，被告為將屆70歲之老翁
    ，智識正常，當無不知避嫌之理，而美美卡拉ＯＫ店與被害
    人Ａ女住處之車程不過11.6公里，約17分鐘即可到達，被告
    與被害人於到達卡拉ＯＫ店前即已飲酒，被告不理會酒測駕
    駛動力交通工具帶同Ａ女繼續前往卡拉ＯＫ店繼續喝酒，早
    已無視酒駕遭罰之風險，豈有可能在回程為了避免酒駕遭罰
    之目的而開往汽車旅館？再查本案被告於案發前於美美卡拉
    ＯＫ店內之消費款無法付清，尚向朋友借款2000元，由朋友
    帶錢來借伊，業經被告於偵查中自承（見偵查卷第22頁），
    則被告何以不請朋友開車帶伊與Ａ女回家？反而選擇花費較
    高之汽車旅館住宿？衡諸被害人為有夫之婦，因與被告喝酒
    遭致性侵，為顧及名節，未能立即報案，先找被告理論洽談
    賠償，尚屬事理之常，自不得以其報案時隔多月即認其所指
    不實，而被害人既係在精神不濟之情形下遭侵害，對於遭侵
    害之過程是否能正確完整之描述，本有困難，況遭性侵害時
    被告之舉措，不可能係持續以性器官接觸，尚有其他舉措以
    輔助其性侵害前後行為，被害人Ａ女於原審所指「被告站立
    於地板、手放床上」之描述，係針對辯護人問：「你當時躺
    在床上腳的姿勢為何？」「妳腳平放的時候是平行，還是有
    開開的？」所為之陳述，並非詰問被告在以性器官接觸伊性
    器官時被告當時之舉措，Ａ女之回答自有可能係指被告業已
    侵害完畢時起身時之動作，被害人Ａ女於偵審中既一再指稱
    伊醒來時被告是壓在伊身上，伊自己是平躺著，指訴一致，
    辯護人所指上開關於被告站立於地板乙節之描述究指何時，
    尚屬不明，尚難認其所指不符常理，再者被害人醒來時褲子
    一邊已遭他人脫下，則被告究係以何種姿勢，面對被害人哪
    一個方向將被害人褲子脫下，是單手或雙手將被害人之褲子
    脫下，原屬不明，則無論被告係慣用何手均不足推認被害人
    所指不實，末查本案被害人雖未於受辱時立即報案，惟其持
    續有找被告要求被告賠償10兩黃金，業經被告自承在卷，衡
    諸被害人已婚且生長在民風保守之村里，對酒後遭受性侵害
    乙節自然會採取較隱晦保守之態度，尤以在其沒有取得對方
    DNA證據之情形下，沒有馬上報案處理，尚難認有違常理，
    況被告與被害人案發前交情良好，被告亦供承伊覺得被害人
    對伊很好（見偵查卷第21頁），倘非被告對被害人有所侵害
    ，何以在案發後被害人常找被告，並要求賠償？被告及辯護
    人上開所辯，諉無足採。被害人Ａ女前開警、偵訊及原審審
    理時之證詞，尚無何不可採信之情況，此外，並有春城四季
    賓館照片4張、美美卡拉OK所在地照片（現已改為仁愛檳榔
    攤）、旅客資料卡、住房旅客表在卷可參（附於警卷第15
    至19頁）。綜上，本案事證明確，被告犯行堪以認定。
三、論罪科刑：
    核被告趁被害人Ａ女酒後意識不清，將其帶往汽車旅館實施
    性交之所為，係犯刑法第225條第1項之乘機性交罪。原審法
    院以被告之罪證明確，予以論罪科刑，固非無見，惟查本案
    測謊鑑定報告，形式上若符合測謊基本程式要件，認有證據
    能力，而得採為本案認定事實之佐證，原審認該項測謊報告
    並無證據能力而予排除，自有未合，爰審酌被告與被害人Ａ
    女因養蜆而認識，被告藉口要向被害人Ａ女租用魚池而相約
    飲酒、唱歌，並趁被害人酒後不省人事而帶其至汽車旅館性
    交，事後再將被害人送返回家之犯罪過程，動機可議，手段
    尚屬平和，惟到案後始終否認犯行，犯後態度非佳，被害人
    Ａ女因此所受心理創傷非輕，暨參酌被告之智識程度、無前
    科紀錄，素行尚屬良好等一切情狀，量處如主文第二項所示
    之刑，以資儆懲。
四、據上論斷，應依刑事訴訟法第369條第1項前段、第364條、
    第299條第1項前段，刑法第225條第1項，判決如主文。
本案經檢察官李月治到庭執行職務。
中    華    民    國  100    年    8    月    31    日
            刑事第六庭    審判長法  官  李  文  雄
                                法  官  黃  小  琴
                                法  官  陳  如  玲                          
以上正本證明與原本無異。     
如不服本判決應於收受送達後10日內向本院提出上訴書狀，其未
敘述上訴理由者，並得於提起上訴後10日內向本院補提理由書（
均須按他造當事人之人數附繕本）「切勿逕送上級法院」。

                                書記官  陳  信  和

中    華    民    國   100    年    8     月    31    日
中華民國刑法第225條
對於男女利用其精神、身體障礙、心智缺陷或其他相類之情形
  ，不能或不知抗拒而為性交者，處3 年以上10年以下有期徒刑
  。
對於男女利用其精神、身體障礙、心智缺陷或其他相類之情形
  ，不能或不知抗拒而為猥褻之行為者，處6 月以上5 年以下有
  期徒刑。
第 1 項之未遂犯罰之。